臺灣高等法院高雄分院刑事判決　　 99年度上更(一)字第225號
上　訴　人
即　被　告　陳振明
選任辯護人　蘇佰陞律師
上列上訴人因強盜案件，不服臺灣高雄地方法院98年度訴字第
1334號中華民國99年6 月24日第一審判決（起訴案號：臺灣高雄
地方法院檢察署98年度偵字第18570 號），提起上訴，經判決後
，由最高法院發回，本院判決如下：
     主  文
上訴駁回。
     事  實
一、陳振明因王志宏向其催討債務，心生不滿，乃於98年6 月17
    日下午，先以電話向王志宏佯稱要還款，並詢問得知王志宏
    所在地，即攜帶其所有鋁棒1 枝及駕駛J9－7081號自用小客
    車前往。同日下午3 時30分許，在高雄縣路竹鄉○○路31之
    1 號前，陳振明見王志宏駕駛2715－MH號自用小貨車在前行
    駛，陳振明乃駕車自王志宏駕駛之小貨車左側超越及予以攔
    截，王志宏見狀下車查看，陳振明亦攜帶鋁棒下車及持鋁棒
    擊打王志宏成傷，王志宏因不敵陳振明，遂取出美工刀抵抗
    ，惟遭陳振明擊落地上，陳振明復趁隙拾起客觀上對人之生
    命、身體、安全具有危險性足供兇器使用之美工刀繼續攻擊
    王志宏，致王志宏共受有左肘、左腕、左腹部撕裂傷、左手
    第2 、3 指各有撕裂傷及肌腱斷裂之傷害（陳振明傷害罪部
    分已經原審判決有罪確定）。陳振明又見王志宏身上背有放
    置貨款之背包，竟另行起意，基於意圖為自己不法之所有而
    強盜他人財物之犯意，喝令王志宏交出背包，王志宏不從，
    陳振明即持美工刀割斷王志宏之背包背帶及以手強取背包，
    然王志宏仍緊抓背包不放，陳振明即以美工刀抵住王志宏頸
    部，並恫稱如不放手要讓王志宏死等語，王志宏因而心生畏
    懼放手任由陳振明取走背包，陳振明乃以此強暴之方式至使
    王志宏達不能抗拒而強取財物，詎雙方於拉扯背包中致其內
    之金錢散落在地，陳振明旋丟棄美工刀及自地上拾起紙鈔合
    計2 萬7 千元，隨即欲駕車逃離，雖經王志宏拾起美工刀追
    至陳振明所駕駛自小客車旁，並持美工刀割傷陳振明左耳上
    方之頭皮及左耳下方頭頸交界處（涉犯殺人未遂部分已經檢
    察官不起訴處分確定），仍無法阻止陳振明離去現場。嗣於
    同日下午7 時許，經警循線在高雄市楠梓區健仁醫院查獲陳
    振明，並在陳振明駕駛之自用小客車內扣得上開鋁棒1 枝，
    另在陳振明所穿著之長褲左後方口袋內扣得紙鈔。
二、案經王志宏訴由高雄縣政府警察局湖內分局報告臺灣高雄地
    方法院檢察署檢察官偵查起訴。
     理  由
一、證據能力之說明：內政部警政署刑事警察局鑑驗書係經檢察
    官授權司法警察機關囑託鑑定所為，性質上與檢察官囑託鑑
    定者無異，屬刑事訴訟法第159 條第1 項規定之傳聞證據例
    外情形，自有證據能力。
二、訊據上訴人即被告（下稱被告）陳振明否認有強盜之犯行，
    辯稱其與王志宏相約見面還款，惟其至約定地點，見王志宏
    適要離去，一時氣憤，因而開車衝撞王志宏之車，並持鋁棒
    及美工刀攻擊王志宏，王志宏因以背包阻擋，致不慎割斷背
    包背帶，其並無強取王志宏金錢等語。
三、經查：
    (一)被告陳振明於上開時間、地點持美工刀強取王志宏金錢之
      事實，已經證人即被害人王志宏於原審及本院審理中結證
      明確（見原審訴字卷第138 －151 頁、本院卷第87－93頁
      ），並有背帶斷裂之背包照片附卷可稽（見警卷第41－44
      頁），復有鋁棒1 枝、紙鈔扣案可佐；再扣案千元紙鈔其
      中1 張沾染有王志宏之血跡，此亦有高雄縣政府警察局湖
      內分局現場勘察採證報告及內政部警政署刑事警察局鑑驗
      書在卷可佐（見原審審訴卷第64－67頁）。
    (二)被告陳振明固辯稱其與王志宏相約見面還款，惟其至約定
      地點，見王志宏逕行離去，一時氣憤，因而開車衝撞王志
      宏之車，並持鋁棒及美工刀攻擊王志宏，王志宏因以背包
      阻擋，致不慎割斷背包背帶，其並無強取王志宏金錢等語
      。然參諸下述：
      1.扣案千元紙鈔其中1 張沾染有被害人王志宏之血跡，而
        王志宏確因遭被告陳振明持美工刀攻擊而受有多處撕裂
        傷，有高雄縣立岡山醫院98年6 月17日驗傷診斷書足佐
        （見偵查卷3 第8 頁反面），足認該扣案沾染有王志宏
        血跡之千元紙鈔1 張確係曾經與被害人王志宏當場所流
        血跡接觸。倘被告陳振明身上遭扣案紙鈔全係其所有，
        依被告陳振明所辯經過情形，被告陳振明身上之金錢應
        無機會遭被害人王志宏血跡碰觸而留下血跡，反之，該
        扣案沾染有王志宏血跡之千元紙鈔1 張原係屬王志宏所
        有，始有可能經王志宏碰觸而沾染王志宏之血跡，證人
        王志宏證述遭被告陳振明強取金錢，即屬可信。
      2.證人王志宏、臧柏凱於本院審理中結證稱其2 人於98年
        6 月16日至被告陳振明住處催討債務，後來被告陳振明
        同意還錢，並當場簽發本票供作擔保，並無強迫被告陳
        振明簽發本票等語（見本院卷第87－88、91、94－95頁
        ），是被告陳振明顯無因遭王志宏以不法手段催討債務
        ，致被告陳振明產生報復王志宏之動機進而行為之可能
        ，被告陳振明於98年6 月17日撥打電話詢問王志宏行蹤
        之動機，已屬可疑。再王志宏於本院審理中亦結證稱其
        與被告陳振明並未相約見面，係被告陳振明詢問其行蹤
        ，其因不疑有他而告知所在地，直至其駕駛之小貨車遭
        衝撞，其下車後始知遭被告陳振明駕車衝撞，被告陳振
        明未發一語隨即持鋁棒攻擊等語（見本院卷第88－90頁
        ），況衡諸常情，被告陳振明倘確與王志宏相約見面還
        款，王志宏豈有未見到被告陳振明即先行逕行離去之理
        ？被告陳振明倘確係前往尋找王志宏還款，豈有開車衝
        撞王志宏之車，並攜帶鋁棒下車，未出任何言語即持鋁
        棒擊打王志宏及續持美工刀傷害王志宏之理？是被告陳
        振明辯稱其與王志宏相約見面還款，因見王志宏逕行離
        去，一時氣憤，因而開車衝撞王志宏之車，並持鋁棒及
        美工刀攻擊王志宏，被告陳振明所辯係不慎以美工刀割
        斷王志宏之背包背帶之情，均核與常情不符，即無可信
        。
      3.被告陳振明於原審審理中雖辯稱其所持有遭查扣之現金
        係於98年6 月16日簽發本票後向綽號「阿江」之友人所
        借得，「阿江」之行動電話門號為0000000000號等語（
        見原審訴字卷第155 頁），然經原審依職權調查結果，
        行動電話門號0000000000號於97年10月8 日經申請人停
        用，至98年6 月25日始由「SOBIRI N」申請使用，有威
        寶資料查詢結果附卷可憑（見原審訴字卷第104 頁），
        被告陳振明顯不可能使用該電話與「阿江」有所聯絡，
        被告陳振明復未能提出「阿江」之真實姓名及聯絡方法
        供法院調查，被告陳振明此部分之辯稱之真實性即屬可
        疑。被告陳振明所辯借錢一節，亦無可採。
      從而，被告陳振明所辯係不慎以美工刀割斷王志宏之背包
      背帶，亦未強取王志宏之金錢等語，顯係卸責之詞，不足
      採信。
    (三)再王志宏遭被告陳振明持美工刀攻擊而受有多處撕裂傷後
      ，隨即再喝令王志宏交出背包，王志宏不從，陳振明即持
      美工刀割斷王志宏之背包背帶及以手強取背包，然王志宏
      仍緊抓背包不放，陳振明即以美工刀抵住王志宏頸部，並
      恫稱如不放手要讓王志宏死，其因而心生畏懼放手任由被
      告陳振明取走背包等情，已經王志宏於原審及本院審理中
      結證明確，觀諸被告陳振明該時手持美工刀，而王志宏手
      中則無任何武器，且被告陳振明已持美工刀割傷王志宏及
      割斷背包之背帶，復持美工刀抵住王志宏之頸部及出言恫
      嚇，依客觀情狀判斷，王志宏受被告陳振明施強暴應已達
      不能抗拒之程度。至王志宏其後雖拾起美工刀追至被告陳
      振明所駕駛自小客車旁，並持美工刀割傷被告陳振明，試
      圖阻止被告陳振明離去，但王志宏持美工刀割傷被告陳振
      明之行為亦係發生在被告陳振明強盜王志宏財物之後，亦
      無礙被告陳振明強盜行為之認定。另被告陳振明與王志宏
      於拉扯背包之際致其內之金錢散落在地，被告陳振明係自
      地上拾起紙鈔後離去，然被告陳振明既已施強暴致王志宏
      不能抗拒而取走背包，被告陳振明此時已符合強盜之構成
      要件，尚不因其後背包內之金錢散落地上遭被告陳振明拾
      取，反認被告陳振明無強盜行為。
    (四)證人王志宏於原審審理中已結證稱其於98年6 月17日共收
      取貨款9 萬8 千845 元，同年月25日繳回貨款7 萬1 千49
      0 元在卷（見原審訴卷第141 －142 頁），並當庭提出收
      據23紙為佐（已經原審閱後發還），可知王志宏當場最多
      可能掉落2 萬7 千350 元，另證人王志宏於原審及本院審
      理中證稱散落地上的錢有1 千元、5 百元、百元之紙鈔及
      零錢，只見被告陳振明拾取部分紙鈔，但無法確定被告陳
      振明拾取之實際金額等語（見原審訴字卷第142 、150 頁
      、本院卷第92頁），再參以被告陳振明身上遭查扣千元鈔
      33張、5 百元鈔4 張，並無百元鈔及零錢，依此可認被告
      陳振明僅強盜取得2 萬7 千元。
    綜上所述，被告陳振明強盜犯行，事證明確，堪以認定。
四、核被告陳振明所持美工刀之刀刃銳利，並可割傷王志宏及割
    斷背包背帶，自屬足以對人之生命、身體、安全造成危險性
    之兇器。被告陳振明所為，係犯係犯同法第330 條第1 項之
    攜帶兇器強盜罪。被告陳振明前因竊盜案件，於96年間經法
    院判處有期徒刑1 年6 月，再經減刑減為有期徒刑9 月確定
    ，又因犯詐欺案件，於96年間經法院判處有期徒刑6 月確定
    ，已於98年1 月31日接續執行完畢，有臺灣高等法院被告前
    案紀錄表在卷可稽，其受徒刑之執行完畢，5 年內故意再犯
    有期徒刑以上之本罪，為累犯，應依刑法第47條第1 項規定
    加重其刑。
五、原審認被告陳振明罪證明確，因而適用刑法第330 條第1 項
    、第47條第1 項規定，並審酌被告陳振明持美工刀強盜他人
    金錢犯行，嚴重危害社會治安，對被害人王志宏造成精神上
    之恐懼非輕，亦迄未賠償被害人王志宏而達成和解，惟念及
    被告陳振明強取之款項為2 萬7 千元等一切情狀，量處有期
    徒刑9 年6 月，並敘明扣案紙鈔其中2 萬7 千元及美工刀1
    把均為王志宏所有之物，扣案紙鈔其餘8 千元則無證據證明
    與強盜犯行有關連，故均不予宣告沒收。其認事用法，核無
    不合，量刑亦屬允當。被告陳振明上訴意旨否認犯罪，指摘
    原判決不當，為無理由，應予駁回。
據上論斷，應依刑事訴訟法第368條，判決如主文。
本案經檢察官劉玲興到庭執行職務。
中    華    民    國  100     年    3     月    17    日
                    刑事第八庭  審判長法  官  洪兆隆
                                      法  官  張盛喜
                                      法  官  郭玫利
以上正本證明與原本無異。
如不服本判決應於收受本判決後10日內向本院提出上訴書狀，其
未敘述上訴理由者，並得於提起上訴後10日內向本院補提理由書
狀（均須按他造當事人之人數附繕本）「切勿逕送上級法院」。
中    華    民    國  100     年    3     月    18    日
                                      書記官  梁美姿
附錄本判決論罪科刑法條
刑法第330 條第1 項：
犯強盜罪而有第321 條第1 項各款情形之一者，處7 年以上有期
徒刑。